臺灣新北地方法院行政訴訟判決　　　　　110年度交字第593號
原　　　告　吳浤揚
被　　　告　新北市政府交通事件裁決處

代　表　人　李忠台（處長）
訴訟代理人　黃慧婷律師
上列當事人間因交通裁決事件，原告不服被告中華民國110年9月
23日新北裁催字第48-CG0000000號裁決，提起行政訴訟，本院判
決如下：
    主  文
一、原告之訴駁回。
二、訴訟費用新臺幣300元由原告負擔。
    事實及理由
壹、程序方面：
一、原告不服被告所為道路交通管理處罰條例第 8條的裁決而提
    起撤銷訴訟，依行政訴訟法第237條之1，應適用交通裁決事
    件訴訟程序。本件因卷證資料已經明確，本院依同法第237
    條之7規定，於是不經言詞辯論，直接裁判。
二、另被告機關就本案違規事實（如下爭訟概要欄所示），前以
    110年7月14日新北裁催字第48-CG0000000號違反道路交通管
    理事件裁決書，經本院以110年 8月18日新北院賢行審二110
    年度交字第593號函請被告重新審查，經被告重新審查後，
    因原裁決書上所為之易處處分（即易處加倍吊扣駕照及易處
    吊銷駕照）於法無效，乃將之刪除，而於110年9月23日依相
    同之舉發違規事實及舉發違反法條重新製開110年9月23日新
    北裁催字第48-CG0000000號違反道路交通管理事件裁決書，
    此有本院110年8月18日新北院賢行審二110年度交字第593號
    函（稿）、被告答辯狀、更正前及更正後之裁決書在卷足憑
    （分見本院卷第21頁至第22頁、第49頁至第54頁、第67頁及
    第75頁）。從而，本件原告就同一違規事實之原裁決既已依
    法提起訴訟請求撤銷，而被告機關經重新審查結果，雖撤銷
    原裁決而重行更正製開新裁決，並就同一舉發交通違規事實
    為答辯，然被告變更後之裁決，並非依原告之請求處置，則
    參酌行政訴訟法第237條之4 第3項規定反面解釋之旨，依法
    本件自不得視為原告撤回起訴，本院自仍應就被告變更後即
    110年9月23日新北裁催字第48-CG0000000號違反道路交通管
    理事件裁決書為審理之標的，核先敘明。
貳、實體方面：
一、爭訟概要：緣原告吳浤揚駕駛其所有之車牌號碼000-0000號
    自用小客車（下稱系爭汽車），於民國（下同）109年10月6
    日12時21分許，行駛新北市三峽區大埔路臺 7乙線1.97公里
    處（往三峽）時，因有「行車速度，超過規定之最高時速逾
    80公里至100公里以內（限速40公里，經測時速121公里，超
    速81公里）」、「駕駛人行車速度超過規定之最高時速60公
    里以上（處車主）」之違規行為，經新北市政府警察局交通
    警察大隊（下稱舉發機關）以轄區內之固定式科學儀器採證
    後認定違規屬實，遂於109年 10月29日填製新北市警交大字
    第 CG0000000號舉發違反道路交通管理事件通知單（下稱舉
    發通知單）逕行舉發，記載應到案日期為109年 12月13日前
    ，並移送被告處理。原告嗣於109年 12月12日提出申訴不服
    舉發，案經被告函請舉發機關查明原告陳述情節及違規當時
    情形後，仍認違規事實明確，乃依行為時之道路交通管理處
    罰條例第43條第1項第2款、第4項、第5項（裁決書誤載為「
    第24條」）第63條第1項第3款（裁決書漏載），以110年9月
    23日新北裁催字第48-CG0000000號違反道路交通管理事件裁
    決書（下稱原處分）裁處原告罰鍰新臺幣（下同）12,000元
    ，記違規點數 3點，並應參加道路交通安全講習及吊扣汽車
    牌照 3個月。原告不服原處分，為此提起本件行政撤銷交通
    裁決訴訟。
二、原告起訴主張及聲明：
(一)原告主張要旨：
  1.原告乘車牌號碼000-0000，於109年10月6日12時21分，經過
    該路段，由於當日在山區天候不佳，天色昏暗，限速告示牌
    在右側草林中，由於當天風勢強烈，吹動樹草遮攔到限速告
    示牌，導致原告無法注意到該路段限速，才據以裁罰。
  2.收到罰單過後，也多次向新北市裁決所申訴，因草木遮攔，
    無法明確告知用路人該路段速限，但新北市裁決書都以109
    年8月4日拍攝該路段的照片，駁回原告的申訴。
  3.109年8月4日拍攝該路段的告示牌，旁的樹木、草木已經雜
    草叢生，已些許遮攔住路段限速，所以，原告於109年10月6
    日經由該路段可想而知告示牌的草木已經完遮攔住限速告示
    牌，無法明確告知該路段限速。
(二)聲明：原處分撤銷。
三、被告答辯及聲明：
(一)答辯要旨：
  1.經查執行測速照相之警員已於本件原告違規地點前 293公尺
    處設置警52警示牌面，有現場採證照片及設置距離示意圖可
    稽，警告標牌之設置已符合處罰條例第7條之2之規定無誤；
    另原舉發單位亦檢附採證照片及測速儀器之合格審驗證明書
    ，足證警員所測得之違規結果要屬準確無誤。
  2.原告固稱系爭地點之警告標牌受遮蔽且當時天色昏暗等語，
    惟查109年10月1日之採證照片所示，該址之標牌設置位置尚
    可辨認而未受遮蔽，拍攝日期距原告違規時間不過5 日，系
    爭標牌周圍之植被應不至變化過大，故系爭照片之狀況洵堪
    作為本件違規當時狀況之參考依據，原告容須就當時天候不
    佳、植被茂盛致無法辨別之情形舉證，以實其主張，否則即
    應自負舉證責任未盡之不利益。
  3.再者，原告既為領有駕駛執照之合格駕駛人，有汽車車籍查
    詢資料及駕駛人基本資料為憑，其對上述規定應知之甚詳，
    並應確實遵守。是原告前揭所述，無非單方所執之詞，委無
    足取，綜上所述，本件原告之訴為無理由。
(二)聲明：原告之訴駁回。
四、爭點：被告認原告駕駛所有系爭汽車，於109年10月6日12時
    21分許，行駛新北市三峽區大埔路臺 7乙線1.97公里處（往
    三峽）時，有「行車速度，超過規定之最高時速逾80公里至
    100公里以內（限速40公里，經測時速121公里，超速81公里
    ）」、「駕駛人行車速度超過規定之最高時速60公里以上（
    處車主）」等違規行為，以原處分裁罰原告，是否合法有據
    ？原告主張：當天風勢強烈吹動樹草遮蔽限速告示牌，導致
    其未看見等語，是否有理可採？
五、本院之判斷：
(一)前提事實：原告駕駛其所有之系爭汽車，於109年10月6日12
    時21分許，行駛新北市三峽區大埔路臺7乙線1.97公里處（
    往三峽）時，因有「行車速度，超過規定之最高時速逾80公
    里至100公里以內（限速40公里，經測時速121公里，超速81
    公里）」、「駕駛人行車速度超過規定之最高時速60公里以
    上（處車主）」等違規行為，經舉發機關以轄區內之固定式
    科學儀器採證後認定違規屬實，遂於109年 10月29日（符合
    行為時之道路交通管理處罰條例第90條所規定之舉發期限）
    製單舉發，並記載應到案日期為109年 12月13日前，而原告
    雖於到案期限前之109 年12月12日提出申訴不服舉發，惟經
    被告函請舉發機關查明原告陳述情節及違規當時情形後，仍
    認違規事實明確，乃依行為時之道路交通管理處罰條例第43
    條第1項第2款、第4項、第5項（裁決書誤載為「第24條」）
    第63條第1項第3款（裁決書漏載），以原處分裁處原告罰鍰
    12,000元，記違規點數 3點，並應參加道路交通安全講習及
    吊扣汽車牌照 3個月等情，此有本案舉發通知單、測速採證
    照片、現場測速照相儀器照片及測速警告標誌牌照片、原告
    109年12月12日之交通違規申訴、新北市政府警察局交通警
    察大隊110年1月4日新北警交執字第1094651155號函、財團
    法人工業技術研究院雷達測速儀檢定合格證書、道路現場照
    片、原處分書、汽車車籍查詢及駕駛人基本資料等附卷可稽
    （分見本院卷第57頁、第58頁、第60頁、第61頁、第63頁至
    第64頁、第73頁、第74頁、第75頁、第77頁及第79頁），核
    可認定為真實。
(二)被告認原告駕駛所有系爭汽車，於109年10月6日12時21分許
    ，行駛新北市三峽區大埔路臺 7乙線1.97公里處（往三峽）
    時，有「行車速度，超過規定之最高時速逾80公里至100公
    里以內（限速40公里，經測時速121公里，超速81公里）」
    、「駕駛人行車速度超過規定之最高時速60公里以上（處車
    主）」等違規行為，以原處分裁罰原告，乃屬合法有據。原
    告主張：當天風勢強烈吹動樹草遮蔽限速告示牌，導致其未
    看見等語，乃屬無理，不可採。
  1.應適用之法令：
 (1)按「行車速度，依速限標誌或標線之規定」、「汽車駕駛人
    ，駕駛汽車有下列情形之一者，處新臺幣六千元以上二萬四
    千元以下罰鍰，並當場禁止其駕駛：二、行車速度，超過規
    定之最高時速六十公里。」、「汽車駕駛人有第一項第一款
    至第四款或前項行為者，並吊扣該汽車牌照三個月；經受吊
    扣牌照之汽車再次提供為違反第一項第一款、第三款、第四
    款或前項行為者，沒入該汽車。」、「汽車駕駛人違反第一
    項、第三項規定者，應接受道路交通安全講習。」、「汽車
    駕駛人有下列各款所列條款之一者，除依原條款處罰鍰外，
    並予記點：三、有第四十三條、第五十三條或第五十三條之
    一情形之一者，各記違規點數三點。」，道路交通安全規則
    第93條第1項、行為時道路交通管理處罰條例第43條第1項第
    2款、第43條第4項、第5項前段及第63條第1項第3款分別有
    明文規定。
 (2)次按違反道路交通管理事件統一裁罰基準及處理細則第 1條
    規定：「本細則依道路交通管理處罰條例第92條第 4項規定
    訂定之」、第2條第1項規定：「處理違反道路交通管理事件
    之程序及統一裁罰基準依本細則之規定辦理。前項統一裁罰
    基準，如附件違反道路交通管理事件統一裁罰基準表。」，
    核上開統一裁罰基準及處理細則之規定，就其立法目的及功
    能，乃為防止處罰機關枉縱或偏頗，依道路交通管理處罰條
    例第92條第 4項所授權交通部會同內政部訂定「違反道路交
    通管理事件統一裁罰基準及處理細則」及其附件「違反道路
    交通管理事件統一裁罰基準表」，用以維持裁罰之統一性與
    全國因違反道路交通管理事件受處罰民眾之公平，不因裁決
    人員不同，而生偏頗，寓有避免各監理機關於相同事件恣意
    為不同裁罰之功能，並非法所不許，於憲法上保障人民財產
    權之意旨並無牴觸(此並有司法院大法官會議釋字第511號解
    釋意旨理由足資參照），並無違反法律保留原則。再依本件
    違規行為時之違反道路交通管理事件統一裁罰基準表記載，
    小型車違反道路交通管理處罰條例第43條第1項第2款規定，
    汽車駕駛人行車速度超過規定之最高時速逾80公里至100公
    里以內，於期限內繳納或到案聽候裁決者，處罰鍰12,000元
    、記違規點數3點並應接受道路交通安全講習，汽車所有人
    提供汽車駕駛人有第43條第1項第2款行為之汽車，於期限內
    繳納或到案聽候裁決者，吊扣該汽車牌照 3個月。核此規定
    ，既係基於母法之授權而為訂定，且就違反道路交通管理事
    件統一裁罰基準及處理細則附件所示統一裁罰基準表中有關
    道路交通管理處罰條例第43條第 1項第2款、第4項之裁罰基
    準內容（基準表除就其是否於期限內繳納或到案聽候裁決為
    裁量因素外，並就其不同違規車種及超過最高時速之程度，
    就其可能衍生危害交通安全之輕重不同，區分機車或小型車
    、大型車、載運危險物品車輛等不同罰鍰標準，其衍生交通
    秩序危害，既不相同，分別處以不同之罰鍰，符合相同事件
    相同處理，不同事件不同處理之平等原則。），並未牴觸母
    法，是被告自得依此基準而為裁罰。
  2.經查，系爭汽車於109年10月6日中午12時21分許，行經新北
    市三峽區大埔路臺 7乙線1.97公里處（往三峽），因超速違
    規經新北市政府警察局交通警察大隊逕行舉發，而原告雖稱
    告示牌遭樹林遮蔽，經舉發機關派員現場勘查，該警示告示
    牌並未遭樹林遮蔽，且該路段於測照地點前 276公尺設置「
    限速40公里」及「警52」警告標誌，本案經測得時速 121公
    里，超速81公里，遂依法舉發等情，業據新北市政府警察局
    交通警察大隊110年 1月4日新北警交執字第1094651155號函
    述綦詳（見本院卷第63頁），復觀諸本院卷第58頁上方所附
    之測速採證照片所示，在該照片之上方處所顯示：「日期：
    2020/10/06、主機：SF037、速限：040km/h、範圍：2、代
    號：FB01、時間：12:21:57、類型：超速、車速：121km/h
    、方向：車尾、案號：1634A、證號：JOGA0000000、地點：
    三峽區大埔路臺七乙線1.97公里（往三峽）」等情，亦與財
    團法人工業技術研究院雷達測速儀檢定合格證書（見本院卷
    第73頁）記載相符，且該雷達測速照相儀器係由經濟部標準
    檢驗局委託財團法人工業技術研究院於109年3月20日檢定合
    格，有效期限至110年3月31日止，從而，本件違規事實發生
    時點為109年10月6日係在有效期限之內並未逾期，另經濟部
    標準檢驗局就上開委託財團法人工業技術研究院所為國家標
    準制定及檢驗之機構，其檢驗後發給之證書自有相當之公信
    力，是本件據以採證之雷達測速儀之準確度堪值信賴，應無
    誤判原告車輛行車速度之可能。準此足認，原告駕駛所有系
    爭汽車，於109年10月6日12時21分許，行駛新北市三峽區大
    埔路臺 7乙線1.97公里處（往三峽）時，確有「行車速度，
    超過規定之最高時速逾80公里至100公里以內（限速40公里
    ，經測時速121公里，超速81公里）」、「駕駛人行車速度
    超過規定之最高時速60公里以上（處車主）」等違規行為，
    被告據此以原處分裁罰原告，即屬合法有據。
  3.至於原告雖主張：當天風勢強烈吹動樹草遮蔽限速告示牌，
    導致其未看見等語。惟查，觀諸本院卷第60頁下方之「限速
    時速40公里及測速取締標誌」之現場照片所示，可知該測速
    取締標誌之現場照片，係於109年10月1日所拍攝，而此測速
    取締標誌係道路右側之路旁，該處之測速取締標誌並無任何
    遮蔽物阻擋駕駛之視線，且其速限及圖像標示亦均清晰明顯
    足資辨識，縱使舉發當日即109年10月6日有強烈陣風吹動樹
    草，然該前揭109年10月1日所拍攝之現場照片，僅與舉發當
    日相隔 5日之短短時間，則衡諸常情，在該測速取締標誌四
    週之草木生長情況，尚不至於相差甚多，既然在前揭 109年
    10月 1日所拍攝之現場照片內，並未見有任何樹草遮蔽阻擋
    駕駛人之視線，依常情推論，舉發當日如有風勢吹動樹草亦
    不至於遮蔽該測速取締標誌，參以原告亦未提出其當日有因
    天候不佳致該植被茂盛遮蔽測速取締標誌而無法預先辨識之
    證據以實其主張，是認，原告上開主張，不僅與常情有違，
    亦乏事證為佐，難認有理，自不可採。
(三)本件判決基礎已臻明確，兩造其餘攻擊防禦方法及訴訟資料
    ，經本院審核後，或與本案爭點無涉，或對於本件判決結果
    不生影響，爰毋庸一一再加論述，併予敘明。
(四)本件第一審裁判費新臺幣300元，應由敗訴之原告負擔，所
    以確定如主文第2項所示。
六、結論：原處分並無違誤，原告訴請撤銷為無理由，應予駁回
    。
中    華    民    國   110    年    11    月    15    日
                  行政訴訟庭  法  官  楊志勇
上為正本係照原本作成。
如不服本判決，應於判決送達後20日內，向本院提出上訴狀，上
訴狀並應記載上訴理由，表明關於原判決所違背之法令及其具體
內容或依訴訟資料可認為原判決有違背法令之具體事實，並繳納
上訴費新臺幣750元。 其未表明上訴理由者，應於提出上訴後20
日內向本院補提理由書（上訴狀及上訴理由書均須按他造人數附
繕本），如逾期未提出上訴理由書者，本院毋庸再命補正，由本
院逕以裁定駁回上訴。
                              書記官  林楷勳
中    華    民    國   110    年    11    月    15    日